臺灣高雄地方法院民事裁定　　　　　　　 100年度抗字第50號
抗　告　人　裕堂建設有限公司
法定代理人　王翊展
相　對　人　黃宏源
代　理　人　李美慧律師
上列抗告人與相對人間選派檢查人事件，抗告人對於本院民國10
0 年1 月27日所為之99年度聲字第263 號裁定提起抗告，本院裁
定如下：
    主  文
抗告駁回。
抗告費用新臺幣壹仟元由抗告人負擔。
    理  由
一、抗告意旨略以：抗告人從未拒絕相對人聲請查閱帳務資料之
    情事，且抗告人公司自成立迄今，除購地及興建房屋外，別
    無其他營業行為，除帳務清楚及簡單外，亦曾向包括相對人
    在內之其他股東為詳細之說明，相對人所稱抗告人拒絕其查
    閱帳冊之聲請，與事實不符，況原審亦未調查傳訊抗告人請
    求訊問之證人，並忽視抗告人所陳明願隨時召開股東會及提
    供帳冊供股東查閱之陳述，抗告人自難干服。而最高法院86
    年度台抗字第108 號民事裁定之要旨，應僅係指依公司法第
    245 條第1 項選任檢查人之資格，惟是否確有選任檢查人之
    必要，以及應選任何人擔任公司之檢查人，如無庸考量聲請
    選任檢查人之聲請人陳述之真偽，或是否確有選任檢查人之
    必要等事實，即一律依聲請人之聲請，准予指定選任檢查人
    ，應非公司法立法之意旨，是在相對人所為陳述並非真實之
    情形下，原審裁定自有違誤。再者，原審曾函請高雄市會計
    師公會推薦會計師以擔任本件檢查人，惟並無會計師願擔任
    本件抗告人公司之檢查人，再抗告人全部資產已進入拍賣，
    無力支付檢查人費用之情形下，相對人所推薦之會計師竟仍
    願擔任檢查人，其動機恐不單純；況抗告人之資產遭拍賣，
    實係相對人之妻拒絕依借名登記契約履行過戶登記之義務所
    致，故應認相對人係基於非正當動機而提出本件聲請，為此
    爰依法提起抗告。並聲明：(一)原裁定廢棄。(二)相對人選任檢
    查人之聲請駁回。
二、按繼續1 年以上，持有已發行股份總數3%以上之股東，得聲
    請法院選派檢查人，檢查公司業務帳目及財產情形，公司法
    第245 條第1 項定有明文。而上開規定，於有限公司準用之
    ，此觀公司法第110 條第3 項之規定自明。次按，公司法第
    245 條第1 項所定聲請選派檢查人之規定，除具備繼續1 年
    以上，持有已發行股份總數3%之股東之要件，別無其他資格
    之限制（最高法院89年度台抗字第660 號裁定要旨參照）。
    又股份有限公司或有限公司之股東，為行使公司法所賦予之
    單獨股東權或少數股東權，確有必要直接檢查公司業務帳目
    及財產情形，公司法乃於第245 條第1 項及同法第110 條第
    3 項，分別賦予少數股東對公司業務及財產狀況之檢查權，
    而為防止少數股東濫用此一權利，公司法嚴格其行使要件，
    股東須持股達已發行總股份數量3%以上，且必須向法院聲請
    選派檢查人，檢查內容並以「公司業務帳目及財產情形」為
    限，是於立法技術上已就行使檢查權對公司營運所造成之影
    響與少數股東權益保障之間，予以斟酌、衡量，從而，倘具
    備繼續1 年以上持有已發行股份總數3%要件之股東聲請法院
    選任檢查人，以檢查公司業務帳目及財產狀況，公司即有容
    忍檢查之義務。
三、經查：
（一）本件相對人為抗告人繼續1 年以上，持有已發行股份總數
      3 ％以上股東之事實，業據相對人於原審提出有限公司變
      更登記表、股東同意書為憑，復為抗告人所不爭執，則相
      對人應已符合公司法第110 條第3 項準用同法第245 條第
      1 項規定，得聲請法院選派公司檢查人之要件相符，揆諸
      前引規定及說明，抗告人即有容忍檢查之義務，而與抗告
      人公司先前之營運狀況，或與相對人之配偶有無其他爭訟
      無涉。
（二）又雖抗告人辯稱其並無相對人所稱拒絕其查閱帳冊之聲請
      云云，然經本院傳訊兩造進行調查之結果，抗告人雖於庭
      訊時表示願讓相對人進行帳冊之查閱，並當庭與相對人代
      理人合意可於民國100 年3 月28日或同月31日共同進行帳
      冊查閱（見本院卷第47頁），然抗告人其後並未履行上揭
      與相對人於本院庭訊時所為之合意內容，更於其後要求相
      對人前往非公司所在地之臺北市，始能進行帳冊查閱，此
      有本院公務電話紀錄在卷可憑（見本院卷第103-106 頁）
      ，是堪認相對人於原審所陳遭抗告人拒絕查閱帳冊等情，
      應屬真實。抗告人辯以相對人係出於不正動機而提出本件
      聲請，即無足取。又在既已有事證足認抗告人確有拒絕相
      對人查閱帳冊事實之情形下，本院爰不再傳訊抗告人於原
      審所請求傳訊之證人潘樹，以調查抗告人是否拒絕相對
      人查閱帳冊之情，併此敘明。
（三）另抗告人所稱在抗告人已無力支付檢查人報酬，且高雄市
      會計師公會所屬會計師無人願擔任抗告人公司檢查人之情
      形下，相對人所推薦之會計師胡博仁竟願意擔任抗告人之
      檢查人，令人起疑云云；然因抗告人此部分之陳述，僅係
      出於主觀之憶測，並未能立證證明原審所選定之檢查人胡
      博仁會計師有何不適任或違法之處。況檢查人之權限，僅
      在將其檢查之結果報告選任機關之法院，而檢查之範圍，
      事涉專業，係由檢查人依實際檢查情形之必要性，本諸專
      業之確信，在法院之監督下，自行裁量為之，苟若檢查人
      有違法或濫權情形，抗告人亦得另謀救濟。在相對人聲請
      選任檢查人，係本於股東共益權之行使，倘公司已依法定
      程序建立健全之財務制度，當不致因檢查人選派會計師稽
      核而受影響之情形下，抗告人此部分之主張，亦尚難有其
      有利之認定。
四、綜上，原審於調查斟酌後，准予選任胡博仁會計師為檢查人
    檢查抗告人之業務項目及財產情形，於法並無違誤。抗告人
    猶執前詞，求予廢棄原裁定，係無理由，應予駁回。
據上論結，本件抗告為無理由，依非訟事件法第21條第2 項、第
46條，民事訴訟法第495 條之1 第1 項、第449 條第1 項、第95
條、第78條，裁定如主文。
中    華    民    國  100     年    4     月    11    日
                  民事第六庭審判長法  官  楊國祥
                                  法  官  林書慧
                                  法  官  李怡諄
正本係照原本作成。
本裁定除以適用法規顯有錯誤為理由，並經本院許可外，不得再
抗告。如提起再抗告，應於收受後10日內委任律師為訴訟代理人
向本院提出再抗告狀。並繳納再抗告費新台幣1,000 元。
中    華    民    國  100     年    4     月    11    日
                                  書記官  陳俊亦